【裁判字號】    99,抗,65
【裁判日期】    990415
【裁判案由】    聲明異議
【裁判全文】
臺灣高等法院高雄分院刑事裁定            99年度抗字第65號
抗  告  人
即  被  告  甲○○
上列抗告人因聲明異議案件，不服臺灣高雄地方法院中華民國99
年2 月11日裁定（99年度聲字第22號），提起抗告，本院裁定如
下：
    主  文
抗告駁回。
    理  由
一、抗告意旨略以：抗告人甲○○因重利案件，經台灣高雄地方
    法院98年度審易字第2285號判決：「應執行有期徒刑1 年，
    如易科罰金，以銀元300 元即新臺幣900 元折算1 日。」在
    案，惟經臺灣高雄地方法院檢察署檢察官99年度執字第494
    號執行命令備註「本案經核不准易科罰金及易服社會勞動」
    ，有執行命令可證。而台灣高雄地方法院99年度聲字第22號
    刑事裁定「異議駁回」，致抗告人甲○○無法易科罰金。異
    議駁回之意旨，略以：被告甲○○所犯罪數非少，並嚴重危
    害社會秩序，犯罪再犯率極高。則檢察官具體審核上情。‧
    ‧‧‧難收矯正之效，諭知發監執行，與事實不合。抗告人
    甲○○無受高等教育，又無一技之長。為家庭生計，迫不得
    已暫從「小額金錢，借貸往來，利率比較銀行高」。解決要
    用錢人之困難。一般借貸關係，無財產設定抵押，先簽一般
    本票。返還款時，本票即取回，未發生任何之事。抗告人甲
    ○○未與借款人發生「討債，不愉快，打人，打架，相罵，
    恐嚇‧‧‧‧等」不法之行為。證人嚴美人，莊寀寅，洪建
    發分別在警訊及檢察官偵查中有說「甲○○無惡劣無不法之
    行為，很好相處」。按抗告人甲○○之行為「無嚴重危害社
    會秩序」。自判決有罪後，懺悔萬分，不再從事「借貸行業
    」，願意作工維生，及當志工服務社會。抗告人甲○○係蔡
    聰連之女，初犯，無前科。家父蔡聰連因有第2 型糖尿病
    ，本態性高血壓，高血脂。及另有右股骨頭骨折。此有
    高雄醫學院診斷書可證。加上蔡聰連行動不便。每日需要其
    女兒甲○○看顧，扶養，送到醫院治療及服藥，父女相依為
    命，有戶籍謄本可證。抗告人甲○○如入監執行，即無人撫
    養，看顧家父蔡聰連之病，合於准易科罰金之要件。請姑念
    被告初犯，又負擔家庭生活及看顧家父之病，爰請求將原裁
    定撤銷，准予易科罰金云云。
二、原審以：(一)異議意旨如附件刑事裁定聲請狀所載。(二)按受刑
    人或其法定代理人或配偶，以檢察官執行之指揮為不當者，
    得向諭知該裁判之法院聲明異議；法院並應就異議之聲明裁
    定之，刑事訴訟法第484 條、第486 條分別定有明文。次按
    「犯最重本刑為5 年以下有期徒刑以下之刑之罪，而受6 個
    月以下有期徒刑或拘役之宣告者，得以新臺幣1,000 元、2,
    000 元或3,000 元折算1 日，易科罰金。但確因不執行所宣
    告之刑，難收矯正之效，或難以維持法秩序者，不在此限。
    」，修正後刑法第41條第1 項定有明文。是案件經法院宣告
    有期徒刑或拘役，並得易科罰金者，在具體執行時得否易科
    罰金，應由執行檢察官審酌前開刑法第41條第1 項之事由，
    審慎為之，此係執行檢察官本於其權限所為之裁量，非謂受
    刑人之犯罪情節輕微，即應一概准許易科罰金，是以法律賦
    予執行檢察官此項裁量權，僅在發生裁量瑕疵之情況時，法
    院始有介入審查之必要。(三)經查：1.本件異議人甲○○因犯
    重利等案件，經本院以98年度審易字第2285號判處應執行有
    期徒刑1 年確定在案；臺灣高雄地方法院檢察署檢察官以99
    年度執字第494 號分案執行，並認異議人有「確因不執行所
    宣告之刑，難收矯正之效或難以維持法秩序」之事由，而認
    不得易科罰金，異議人嗣具狀向該署檢察官請求就前開應執
    行之徒刑易科罰金，經該署檢察官於99年1 月29日以雄檢惠
    崙99執聲他429 字第3037號函，駁回異議人之聲請等情，有
    上開判決書、臺灣高等法院被告前案紀錄表附卷，並經本院
    依職權調取高雄地檢99年度執字第494 號、99年度執聲他字
    第429 、695 號案卷核閱無誤，堪認屬實。2.而易科罰金乃
    易刑處分，其應否准許，依刑事訴訟法第457 條之規定，須
    由檢察官就准予受刑人易科罰金，有無「確因不執行所宣告
    之刑，難收矯正之效，或難以維持法秩序」情況查明認定並
    指揮執行之，且法院諭知之易科罰金折算標準，與檢察官於
    執行時是否准許如易科罰金，仍屬二事，非謂經判決確定之
    罪刑有易科罰金之諭知，執行檢察官即不問具體犯罪情事一
    概准許易科罰金，已如前述。審之異議人於前開重利案件中
    ，因連續犯重利罪，處有期徒刑3 月；又犯重利罪，共7 罪
    ，各處有期徒刑2 月，應執行有期徒刑1 年，有上開判決書
    可證。可見異議人於上開案件中，所犯罪數非少，且均被判
    處有期徒刑以上之刑，其罪數及罪質均非輕微，並嚴重危害
    社會秩序，其自我克制之能力及對社會秩序之尊重感均極差
    ，犯罪再犯率極高。則檢察官具體審核上情，行使其裁量權
    ，認本件刑事判決所宣告之有期徒刑，如准以易科罰金，不
    執行所宣告之刑罰，難收矯治之效，諭知發監執行，核尚無
    違上開刑法第41條第1 項但書之規定，洵屬允洽。故檢察官
    據此未依職權准許異議人易科罰金之聲請而直接發監執行，
    並非無據，本件檢察官之指揮執行，難認有何違法或不當之
    處。3.至於異議人聲明異議狀所載家庭因素等理由，與檢察
    官是否應准許聲明異議人易科罰金，並無必然關聯，無從據
    以作為執行檢察官指揮將受刑人發監執行有何違法或不當之
    事證。是聲明異議人上述指摘檢察官否准受刑人易科罰金為
    不當，委無可採。本件聲明異議為無理由，應予駁回等情。
三、本院按執行裁判，由為裁判法院之檢察官指揮之；又受刑人
    或其法定代理人或配偶，以檢察官執行之指揮為不當者，得
    向諭知該裁判之法院聲明異議；法院並應就異議之聲明裁定
    之，刑事訴訟法第457 條第1 項前段、第484 條、第486 條
    分別定有明文。次按「犯最重本刑為5 年以下有期徒刑以下
    之刑之罪，而受6 個月以下有期徒刑或拘役之宣告者，得以
    新臺幣1,000 元、2,000 元或3,000 元折算1 日，易科罰金
    。但確因不執行所宣告之刑，難收矯正之效，或難以維持法
    秩序者，不在此限。」，修正後刑法第41條第1 項定有明文
    。是案件經法院宣告有期徒刑或拘役，並得易科罰金者，在
    具體執行時得否易科罰金，應由執行檢察官審酌前開刑法第
    41條第1 項之事由，審慎為之，此係執行檢察官本於其權限
    所為之裁量，非謂受刑人之犯罪情節輕微，即應一概准許易
    科罰金，是以法律賦予執行檢察官此項裁量權，僅在發生裁
    量瑕疵之情況時，法院始有介入審查之必要（最高法院77年
    度台非字第158 號、97年度台非字第349 號參考）。本件抗
    告人甲○○因犯重利案件，經台灣高雄地方法院以98年度審
    易字第2285號判處應執行有期徒刑1 年確定在案；臺灣高雄
    地方法院檢察署檢察官以99年度執字第494 號分案執行，並
    認抗告人有「確因不執行所宣告之刑，難收矯正之效或難以
    維持法秩序」之事由，而認不得易科罰金，抗告人嗣具狀向
    該署檢察官請求就前開應執行之徒刑易科罰金，經該署檢察
    官於99年1 月29日以雄檢惠崙99執聲他429 字第3037號函，
    駁回抗告人之聲請等情，有上開判決書、臺灣高等法院被告
    前案紀錄表附卷，並經原審法院依職權調取高雄地檢99年度
    執字第494 號、99年度執聲他字第429 、695 號案卷核閱無
    誤，堪認屬實。而易科罰金乃易刑處分，其應否准許，依刑
    事訴訟法第457 條之規定，須由檢察官就准予受刑人易科罰
    金，有無「確因不執行所宣告之刑，難收矯正之效，或難以
    維持法秩序」情況查明認定並指揮執行之，且法院諭知之易
    科罰金折算標準，與檢察官於執行時是否准許如易科罰金，
    仍屬二事，非謂經判決確定之罪刑有易科罰金之諭知，執行
    檢察官即不問具體犯罪情事一概准許易科罰金，已如前述。
    而抗告人於前開重利案件中，因連續犯重利罪，處有期徒刑
    3 月；又犯重利罪，共7 罪，各處有期徒刑2 月，應執行有
    期徒刑1 年，有上開判決書可證。可見異議人於上開案件中
    ，所犯罪數非少，且均被判處有期徒刑以上之刑，其罪數及
    罪質均非輕微。所犯之罪均為重利罪，已嚴重危害社會經濟
    秩序，其自我克制之能力及對社會秩序之尊重感均極差，犯
    罪再犯率極高。則檢察官具體審核上情，行使其裁量權，認
    本件刑事判決所宣告之有期徒刑，如准以易科罰金，不執行
    所宣告之刑罰，難收矯治之效，諭知發監執行，核尚無違上
    開刑法第41條第1 項但書之規定，洵屬允洽。檢察官據此未
    依職權准許抗告人易科罰金之聲請而直接發監執行，並非無
    據，其指揮執行，難認有何違法或不當之處。抗告人甲○○
    抗告意旨，雖以其係解決借款人之困難。貸款期間未發生任
    何之事。未與借款人發生「討債，不愉快，打人，打架，相
    罵，恐嚇‧‧‧‧等」不法之行為。證人亦稱抗告人無惡劣
    無不法之行為，很好相處。抗告人之行為無嚴重危害社會秩
    序。自判決有罪後，懺悔萬分，不再從事「借貸行業」，願
    意作工維生，及當志工服務社會。抗告人甲○○為初犯，無
    前科。其父蔡聰連因有第2 型糖尿病，本態性高血壓，高血
    脂，以及另有右股骨頭骨折等病。行動不便，需被告看顧，
    扶養云云，指摘原裁定不當。惟抗告人所指上開各節，均僅
    係抗告人本身之認知、個人問題及犯罪後態度問題，尚難據
    此即認檢察官綜合全部案情後，認為抗告人有「如易科罰金
    ，難收矯正之效或難以維持法秩序」，並駁回異議人易科罰
    金之聲請等執行之指揮為不當之情形。原審因而駁回抗告人
    異議之聲明，核無不合，本件抗告為無理由，應予駁回。
四、據上論結，應依刑事訴訟法第412 條，裁定如主文。
中    華    民    國    99    年    4    月    15    日
                  刑事第五庭  審判長法  官   曾永宗
                                    法  官   鍾宗霖
                                    法  官   任森銓
以上正本證明與原本無異。
不得再抗告。
中    華    民    國    99    年    4    月    15    日
                                    書記官   呂素珍

司法院資訊處製作；財團法人民間司法改革基金會備份。
